【裁判字號】    98,台上,6507
【裁判日期】    981105
【裁判案由】    公共危險
【裁判全文】
最高法院刑事判決            九十八年度台上字第六五０七號
上  訴  人  甲○○
選任辯護人  賴淑惠律師
上列上訴人因公共危險案件，不服台灣高等法院台中分院中華民
國九十六年八月十四日第二審判決（九十六年度交上訴字第七六
一號，起訴案號：台灣台中地方法院檢察署九十五年度偵字第一
一七四八號），提起上訴，本院判決如下：
    主  文
上訴駁回。
    理  由
按刑事訴訟法第三百七十七條規定，上訴於第三審法院，非以判
決違背法令為理由，不得為之。是提起第三審上訴，應以原判決
違背法令為理由，係屬法定要件。如果上訴理由書狀並未依據卷
內訴訟資料，具體指摘原判決不適用何種法則或如何適用不當，
或所指摘原判決違法情事，顯與法律規定得為第三審上訴理由之
違法情形，不相適合時，均應認其上訴為違背法律上之程式，予
以駁回。本件上訴人甲○○上訴意旨略稱：(一)、證人即承辦警員
楊松鶴分別於民國九十五年三月二十一日、三十日對上訴人駕駛
之汽車進行搜索，惟均未提出搜索票，且無刑事訴訟法第一百三
十條、第一百三十一條附帶或逕行搜索之情狀，亦未告知上訴人
得拒絕搜索，其違法搜索所取得及衍生之證據（如車輛照片），
應無證據能力。原判決以空泛理由認為警方對上訴人之汽車檢視
並拍照，為保全犯罪事證之措施，縱未依法定搜索程序為之，仍
應認有證據能力，有適用法則不當之違法。(二)、楊松鶴於違法搜
索同時勘驗汽車，復於九十五年三月三十日命證人游天機鑑定車
輛有無經過維修，惟司法警察並非刑事訴訟法第二百十二條所定
勘驗機關，是楊松鶴勘驗所得之車輛照片證據及勘驗結果記載，
應無證據能力。原審未親自實施勘驗，並將楊松鶴勘驗所得之車
輛照片證據及勘驗結果之記載，採為有罪之證據，有違直接審理
主義原則及適用證據法則不當之違法。(三)、游天機之鑑定並非依
刑事訴訟法第一百九十八條規定選任，已違法定程序，且其鑑定
未經具結，鑑定衍生之證據即台中市警察局第二分局訪查表（游
天機之警詢筆錄）、警卷第二三、二四頁之照片及游天機之鑑定
證言，均無證據能力。原判決採為判決基礎，有判決適用證據法
則不當之違法。(四)、上訴人於九十六年四月二日具狀對於游天機
是否具有汽車維修之專門知識經驗、鑑定客體是否確為上訴人駕
駛之牌照號碼一二一一－NF號自用小客車、游天機鑑定當時是否
經上訴人在場確認等狀況提出質疑，並主張前述證據無證據能力
。原審未予調查，亦未於判決內說明不予調查之理由，有應於審
判期日調查之證據未予調查及判決理由不備之違法。(五)、原判決
對上訴人所犯肇事逃逸罪之主觀要件（即知悉駕駛動力交通工具
肇事，並且知悉致人死傷，而有逃逸之故意）、客觀要件如何認
定，及憑以認定之證據，均未加說明，即論斷上訴人構成該罪，
有判決理由不備之違法。(六)、原判決事實欄記載肇事車輛為「本
田廠牌、灰色」，惟理由欄說明肇事車輛特徵為「銀灰色」，有
事實及理由矛盾之違法。再證人林志強於九十五年十一月二十四
日證稱「（你除了看見車型有沒有看到車的顏色？）好像是灰色
或是銀色，當時很暗，車子一下閃過去，我抬頭看它已經閃過去
」等語，惟上訴人所駕駛之本田廠牌CR-V休旅車，有「時尚銀」
、「晶鑽銀」二種類似銀色之車色，現場監視器所示及林志強目
擊之車輛顏色，究屬「時尚銀」或「晶鑽銀」，有加以調查之必
要，原審未予調查，有調查未盡之違法。(七)、楊松鶴證述其知悉
肇事車輛，係目擊者提供車號、車型、顏色，其證言係轉述傳聞
自第三人即目擊證人之傳聞陳述，第一審既傳喚目擊證人林志強
到庭交互詰問結果，林志強陳述並未目擊肇事車輛車號等語，自
應以林志強之陳述較可採，惟原判決竟以楊松鶴之傳聞陳述取代
林志強之證述，有適用證據法則不當之違法。(八)、上訴人業於九
十六年十二月十四日、十五日分別與證人閻台明、張祺瑞和解，
請撤銷原判決，予上訴人自新機會等語。
惟查證據之取捨、證據證明力之判斷，以及事實有無之認定，屬
事實審法院之職權，苟其取捨、判斷與認定，並不違背論理法則
及經驗法則，即不容任意指為違法，而執為適法之第三審上訴理
由。本件原審認定上訴人有原判決所載於九十五年三月十九日凌
晨一時五十分許，駕駛本田HONDA 廠牌、灰色、牌照號碼一二一
一－NF號自用小客車（外型屬休旅車款式），沿台中市○區○○
路直行，行至五權路與英士路交岔口時，明知闖越紅燈過失撞擊
步行於行人穿越道之閻台明、張祺瑞，致使其二人受傷，然為脫
免責任，竟起意逃逸，迅速駕車駛離現場之犯行。係以該事實已
據閻台明、張祺瑞指述明確，且有診斷證明書、道路交通事故現
場圖、道路交通事故調查報告表、肇事現場照片附卷可稽，上訴
人亦坦承當時駕車通過前揭交岔路口等情，其雖辯解稱當時並未
發生車禍，並無撞到步行於行人穿越道之閻台明、張祺瑞云云，
然第一審勘驗肇事路口附近監視器拍攝之光碟結果可清楚見該撞
擊閻台明、張祺瑞車輛之顏色、車型、車尾燈為銀灰色廂型車，
且依楊松鶴、游天機之證詞，與向台灣本田股份有限公司函詢結
果，認為該肇事汽車為上訴人駕駛，故其所辯為卸責之詞，為不
可採等證據資料，予以綜合判斷，認上訴人犯行足堪認定。並以
核上訴人所為，係犯刑法第一百八十五條之四肇事逃逸罪，於法
定刑內酌情量處有期徒刑二年，並依中華民國九十六年罪犯減刑
條例之規定，減為有期徒刑一年。已詳敘其所憑證據及認定之理
由，所為論斷，均有卷存證據資料可資覆按。上訴意旨雖指摘原
判決違法，然查原判決已說明：上訴人為配合調查事實，提出其
所駕駛之汽車，警方予以檢視並拍照，乃保全本案犯罪事證之措
施，縱未依法定搜索程序為之，但對於被告人權保障，所生妨礙
尚微，惟屬於應及時保全本案證據之必要作為，對於公共利益之
均衡維護助益甚大，參酌刑事訴訟法第一百五十八條之四之規定
，自有證據能力等情。上訴意旨謂警員楊松鶴違法對上訴人駕駛
之汽車進行搜索，所取得之車輛照片及勘驗結果之記載，應無證
據能力云云，係置原判決詳細論斷說明於不顧，猶憑己意，對於
證據能力任意爭執，並非合法之第三審上訴理由。游天機於本件
程序係證人非鑑定人，且原判決理由說明其於第一審具結詰問陳
述之缺少水箱支架飾板等語，係游天機之親身體驗並非意見判斷
，上訴意旨謂游天機之鑑定非依法選任，其警詢與所拍攝照片無
證據能力云云，尚有誤會，亦非依據卷內資料執為指摘之合法上
訴理由。上訴意旨雖謂游天機是否有汽車維修專門知識經驗，當
時上訴人是否在場確認等情事，原審未調查，為違法云云，然原
判決理由已說明游天機於第一審證稱：其作修車這行業已十幾年
等語。且楊松鶴係通知上訴人與游天機查看車輛，並據楊松鶴於
第一審證述在卷，自無上訴意旨所指未調查與理由不備之違法。
原判決已詳敘係依憑前述閻台明等人之證詞，與上開診斷證明書
等證據，認定上訴人有駕駛汽車違反規定，闖越紅燈過失撞擊步
行於行人穿越道之閻台明、張祺瑞，致使其二人受傷，然為脫免
責任，竟起意逃逸，迅速駕車駛離現場之犯行，上訴意旨謂原判
決未說明上訴人犯肇事逃逸罪之主、客觀要件與證據云云，自非
依據卷內資料執為指摘之合法上訴理由。關於原判決事實欄記載
肇事車輛顏色，原判決事實記載為「灰色」，理由欄引述楊松鶴
證述之「銀灰色」，與林志強證稱之「灰色」等，因同屬「灰色
」之基本事實相同，並無上訴意旨所陳之矛盾。上訴意旨所另陳
之「時尚銀」、「晶鑽銀」等車色，均非前述證人之陳述內容，
且係本次上訴時始提出，非原審得以審酌，故原判決就此未予說
明，並無調查未盡之違法可言。原判決已說明林志強與楊松鶴於
第一審之證詞，何者具備證明力可取之詳細理由，此項認定，屬
事實審法院職權之行使，核與經驗法則及論理法則無違，自不容
率指為違法。又本院為法律審，應以第二審判決所確認之事實為
判決基礎，且本件係以上訴不合法，從程序上予以駁回上訴，上
訴人於第二審判決後始與告訴人和解，本院無從審酌，上訴意旨
以此要求撤銷原判決，自非適法之第三審上訴理由。至於其他上
訴意旨均係就原審已調查及依憑卷內證據資料所為採證認事職權
之合法行使，以及原審已說明之事項，依憑己見，任意指為違法
，否認犯罪，殊與法律規定得為第三審上訴理由之違法情形不相
適合。衡以前開說明，其上訴為違背法律上之程式，應予駁回。
據上論結，應依刑事訴訟法第三百九十五條前段，判決如主文。
中    華    民    國  九十八  年   十一   月    五    日
                      最高法院刑事第十三庭
                          審判長法官  賴  忠  星
                                法官  呂  丹  玉
                                法官  吳      燦
                                法官  施  俊  堯
                                法官  蔡  名  曜
      本件正本證明與原本無異
                                      書  記  官
中    華    民    國  九十八  年   十一   月    十    日
                                                      ｍ


司法院資訊處製作；財團法人民間司法改革基金會備份。
